【裁判字號】    95,交聲,98
【裁判日期】    951221
【裁判案由】    違反道路交通管理處罰條例
【裁判全文】
臺灣宜蘭地方法院交通事件裁定          95年度交聲字第98號
移送  機關  交通部公路總局臺北區監理所宜蘭監理站
異  議  人  甲○○
上列受處分人因違反道路交通管理處罰條例案件，對於交通部公
路總局臺北區監理所宜蘭監理站於民國95年6月30日所為之宜監
字第裁43-Z00000000號裁決處分，聲明異議，本院裁定如下：
    主  文
異議駁回。
    理  由
一、按民國94年2月5日公布並於95年2月5日施行之行政罰法第5
    條規定：「行為後法律或自治條例有變更者，適用行政機關
    最初裁處時之法律或自治條例。但裁處前之法律或自治條例
    有利於受處罰者，適用最有利於受處罰者之規定。」；又道
    路交通管理處罰條例第33條第1項、第63條第1項第1款規定
    於94年12月28日修正公布，於95年7月1日施行，而本件異議
    人即受處分人甲○○違規行為時係95年4月20日，裁決機關
    為裁決時係95年6月30日，有交通部公路總局臺北區監理所
    宜蘭監理站裁決書1份在卷可參（見本院卷第5頁），本件裁
    決機關裁處時係在道路交通管理處罰條例第33條第1項、第6
    3條第1項第1款修正施行前，依前揭行政罰法第5條規定，應
    適用修正前道路交通管理處罰條例第33條第1項、第63條第1
    項第1款之規定，先予敘明。
二、原處分機關係以：異議人甲○○於95年4月20日15時，駕駛
    車牌號碼8889-MU號自用小客車，以時速129公里，行經國道
    3號南下220.1公里處，超過速限110公里，經內政部警政署
    國道公路警察局第七警察隊警員掣單舉發。嗣經原處分機關
    依修正前道路交通管理處罰條例第33條第1項、第63條第1項
    第1款之規定，裁處新臺幣（下同）6,000元罰鍰，並記違規
    點數1點。
三、聲明異議意旨略以：異議人於上開時、地，係行駛在外線車
    道，同時內線車道之車輛行駛速度比異議人還快，且異議人
    並未超速，警員掣單後異議拒簽，警員亦未將舉發違反道路
    交通管理事件通知單（下稱通知單）郵寄異議人，致異議人
    無法申訴，況警員在取締超速違規時，未在前方5公里內設
    置警示標誌，為此聲明異議，請求撤銷原處分等語。
四、按汽車行駛於高速公路或設站管制之道路，而不遵管制之規
    定者，處汽車駕駛人3,000元以上6,000元以下罰鍰；又汽車
    駕駛人有第33條第1項者，除依原條款處罰鍰外，並記違規
    點數1點。修正前道路交通管理處罰條例第33條第1項、第63
    條第1項第1款定有明文。
五、經查：
（一）按修正前違反道路交通管理事件統一裁罰基準及處理細則
      第11條第1項第1款前段規定：「行為人有本條例之情形者
      ，應填製通知單，並於被通知人欄予以勾記，其通知聯依
      下列規定辦理：(1)當場舉發者，應填記駕駛人或行為人姓
      名、性別、出生年月日、地址、身分證統一編號及車主姓
      名、地址、車牌號碼、車輛種類。被查獲之駕駛人或行為
      人為受處分人時，應於填記通知單後將通知聯交付該行為
      人簽名或蓋章收受之；拒絕簽章者，並記明其事由，視為
      已收受…。」，且依證人丙○○於本院訊問時證述：「我
      現任職於內政部警政署國道公路警察局第七警察隊名間分
      隊…本件是由乙○○使用雷射槍測速，通知單由我填寫的
      …開完通知單，我有交給異議人看，這是必做程序，要異
      議人簽收，異議人拒絕簽收後，我們將違規單留著，將拒
      絕簽收記載在第二聯，然後郵寄。異議人確定已知悉我們
      已經製單舉發超速，因為我們舉發完一定要拿給異議人，
      異議人拒絕，我們才會在第二聯填載拒簽，並交由移送單
      位去郵寄。」等語（見本院卷第26頁、第28頁）。佐以證
      人乙○○於本院訊問時證述：「我在國道公路取締超速違
      規有14年。本件違規案件是我取締的…本件通知單當時有
      交給異議人，但異議人拒收又拒簽，我們有告訴異議人會
      郵寄給他。異議人當時已經知道他超速違規，我們有將雷
      射槍的數據給異議人看。」等語（見本院卷第29頁、第31
      頁）。並有通知單1紙在卷可參（見本院卷第4頁），可證
      異議人於拒絕簽名並收受通知單時，已明確知悉證人丙○
      ○、乙○○掣單舉發其超速違規之行為，依上開規定，視
      為異議人已收受上開通知單。況上開通知單業於95年4月2
      5日郵寄異議人戶籍地宜蘭縣三星鄉○○村○○路26號，
      由異議人之同居人收受，此有內政部警政署國道公路警察
      局第七警察隊95年11月13日公警七交字第0950708058號函
      附之中華民國郵政交寄掛號函件存根及查詢國內各類掛號
      郵件查單各1紙、法務部戶役政連結作業系統全戶戶籍資
      料1份在卷可參（見本院卷第47頁至第52頁），益證異議
      人確已收受上開通知單無訛。故異議人仍辯稱未收受通知
      單而無法申訴等語，自不足採。
（二）又證人丙○○於本院訊問時證述：「我自83年迄今負責在
      國道公路取締超速違規…乙○○持雷射槍站在警車前面，
      持雷射槍對準車道過來的車輛，雷射槍視窗上有雷射紅點
      ，瞄準車輛車頭車牌，雷射槍扳機扣下，1秒鐘即可測得
      該車輛與雷射槍的距離、車速，此部分都有記載在通知單
      上，測得違規車輛後，乙○○就手持紅旗或指揮棒請違規
      車輛靠邊停掣單舉發。雷射槍測速誤差值為正負1、2，以
      本件為例為129正負1、2，即127至131之間。雷射槍鎖定
      車輛測速時，不可能將Ａ車超速誤為Ｂ車超速，因為我們
      瞄準超速車輛時，扣扳機1秒鐘即會顯示違規數據，所以
      不會將Ａ車誤為Ｂ車，因為數據鎖定後就不會更動，我們
      鎖定這部車輛測得超速後，我們自行記得該車輛就是超速
      車輛，因為雷射槍視窗可以看到車輛車型、顏色、車牌，
      所以不會誤記超速車輛。當時我們已經鎖定異議人的車輛
      ，我們可以看到異議人的車就開始測他的速度，有可能後
      面的車會超越異議人，但因為已鎖定異議人超速違規，所
      以取締異議人…。」等語（見本院卷第26頁至第27頁）。
      佐以證人乙○○於本院訊問時證述：「本件是由我持雷射
      槍取締車牌號碼8889-MU號自用小客車超速，當時我站在
      警車外持雷射槍，雷射槍有雷射紅點，我們先鎖定較快的
      車輛，雷射槍會發射雷射光束，依機器判讀車輛速度，
      本件在254.5公尺處測得該車輛超速，正常天候下雷射槍
      可以測得車輛超速最遠的距離約400、500公尺。該路段是
      速限110公里，我們放寬到120公里才取締，雷射槍會有誤
      差值，但不會誤差到時速9公里這麼多。」等語（見本院
      卷第29頁至第31頁）。復觀之證人丙○○、乙○○均有逾
      10年以上取締交通違規案件之經驗，與異議人亦無仇怨，
      顯無須取締未超速車輛，徒增糾紛之必要。可證異議人於
      95年4月20日15時，駕駛車牌號碼8889-MU號自用小客車，
      確以時速129公里，行經國道3號南下220.1公里處，超過
      速限110公里。異議人仍以前詞辯稱：未超速違規等語，
      自不足採。
（三）末按94年12月28日修正公布之道路交通管理處罰條例第7
      條之2第3項明訂：「對於行車速度超過規定之最高速限或
      低於規定之最低速限之違規行為，採用固定式或非固定式
      科學儀器取得證據資料證明者，於一般道路至少於100公
      尺前明顯標示之。」，然因該條例之修正條文施行日期，
      由行政院以命令定之，行政院就施行日期訂為95年7月1日
      ，則於異議人違規時，上揭修正條文尚不發生效力，是舉
      發單位縱未依上開條例第7條之2第3項規定於100公尺前明
      顯標示有測速照相設備，亦於法無違。因此，異議人以未
      設置警示標誌等語置辯，顯不足採。
（四）綜上所述，本件異議人既然有上開違規之事實，原處分機
      關據以援引修正前道路交通管理處罰條例第33條第1項、
      第63條第1項第1款規定及違反道路交通管理事件統一裁罰
      基準表之規定，裁處6,000元罰鍰，並記違規點數1點，於
      法並無不當，本件異議為無理由，應予駁回。
六、據上論斷，應依道路交通案件處理辦法第19條，裁定如主文
    。
中    華    民    國    95    年    12    月    21    日
                         臺灣宜蘭地方法院交通法庭
                                 法  官  蘇錦秀
以上正本證明與原本無異。
如不服本裁定，應於裁定送達後5日內向本院提出抗告狀。（需
附繕本）
                                 書記官  葉瑩庭
中    華    民    國    95    年    12    月    22    日


司法院資訊處製作；財團法人民間司法改革基金會備份。
